高雄高等行政法院判決
　　　　　　　　　　　　　　　　九十四年度訴字第七一九號
　　　　　　　　　　　　　　九.
原　　　告　甲○○
訴訟代理人　丁○○
被　　　告　嘉義縣水上地政事務所
代　表　人　乙○○主任
訴訟代理人　戊○○
　　　　　　丙○○
上列當事人間因更正土地登記事件，原告不服嘉義縣政府中華民
國九十四年七月十二日府行法訴字第０九四００五一二四八號訴
願決定，提起行政訴訟，本院判決如下︰
　　主　文
原告之訴駁回。
訴訟費用由原告負擔。
　　事　實
壹、事實概要：
　　緣原告於民國九十四年一月十七日向被告申請坐落嘉義縣鹿
　　草鄉○○段一二五六、一二六一地號（重測前為鹿草段二八
    二之六、二八二之九）等二筆土地，於民國七年由張蘇、
    張國安及張清涼等三人共有，惟共有人張蘇於民國十年二
    月十一日死亡絕戶，其共有物使用部分即由原告之先父張國
    安及其被繼承人張陳險以所有意思占有使用，是張國安於民
    國（下同）三十四年十二月二十五日臺灣光復前即已依時效
    取得所有權，乃請被告依職權將共有人張蘇應有部分三分
    之一更正登記為張國安應有部分三分之一。案經被告以九十
    四年二月五日嘉上地一字第０九四００００三七三號函復原
    告以：「請依土地登記規則第三十四條規定檢附登記申請書
    、登記原因證明文件、所有權狀、身分證明等足資證明文件
    逕向本所辦理。」等語，予以否准。原告復於九十四年二月
    二十五日向被告陳請辦理前開土地更正登記，被告又以九十
    四年三月八日嘉上地一字第一一二六號函復原告略以：「仍
    請依本所九十四年二月五日嘉上地一字第０九四００００三
    七三號函辦理。」原告不服，提起訴願，經遭決定駁回，遂
    提起本件行政訴訟。
貳、兩造聲明：
一、原告聲明求為判決：
（一）訴願決定及原處分均撤銷。
（二）被告應就嘉義縣鹿草鄉○○段一二五六及一二六一地號土
      地共有人張蘇應有部分三分之一，更正塗銷登記為共有
      人張國安應有部分三分之一依時效取得。
（三）訴訟費用由被告負擔。
二、被告聲明求為判決：
（一）原告之訴駁回。
（二）訴訟費用由原告負擔。
參、兩造主張之理由：
一、原告起訴及補充理由略謂：
（一）嘉義縣鹿草鄉○○段一二五六、一二六一地號土地日據時
      期共有人張蘇應有部分三分之一，張蘇於十年二月十
      一日死亡絕戶，由先父張國安及其法定代理人張陳險占有
      使用，至三十年二月十二日依時效取得所有權，三十四年
      十月二十五日臺灣光復後依民法物權編施行法第八條之規
      定視為所有人，三十五年土地總登記時，被告未據張蘇
      總登記之申報，逕行誤載為其所有，係屬總登記錯誤，並
      無法律關係爭執存在，自無參照最高行政法院四十八年判
      字第七十二號判例意旨之餘地。
（二）查土地法第四十三條規定係指因法律行為而取得，為保護
      善意第三人而設，此觀最高法院四十一年台上字第三二三
      號判例自明。張蘇並非土地法第四十三條規定之善意第
      三人，自不適用土地法第四十三條規定。若張蘇為土地
      法第四十三條規定保護之善意第三人，則系爭土地誰是真
      正權利人？誰是登記名義人？所謂善意之第三人須依法律
      行為而取得，張蘇並非依法律行為而取得，應不適用土
      地法第四十三條之規定。
（三）土地登記規則中之更正塗銷登記與塗銷登記不同構成要件
      ，不同法律效果。按更正塗銷登記，依土地法第六十九條
      規定，其原因十分嚴謹，僅指登記錯誤或遺漏登記兩種。
      而塗銷登記，依土地登記規則第七條規定：「依本規則登
      記之土地權利，除本規則另有規定外，非經法院判決塗銷
      確定，登記機關不得為塗銷登記。」係指合法之土地登記
      以貫徹土地法第四十三條規定之公示、公信效力。本件系
      爭土地原共有人張蘇於十年二月十一日死亡絕戶，已無
      權利能力，不得為權利義務之主體又未據總登記申報，純
      屬被告誤載為其所有，應依土地登記規則第一百四十四條
      第一項第二款規定：「純屬登記機關之疏失而錯誤之登記
      」更正塗銷之。本件更正登記係屬土地登記規則第七條規
      定之除外規定，已符合土地法第六十九條規定登記錯誤構
      成要件，是以本件應非權利爭執須由普通法院審理判斷之
      塗銷登記，條理至明。
（四）按申請更正登記依責任歸屬其申請人有二種：一是登記人
      員，二是利害關係人。系爭土地登記日據時期共有人張蘇
      應有部分三分之一，三十五年辦理土地總登記時，張蘇
      業於十年二月十一日死亡絕戶，為無權利能力人，不得
      為權利主體，被告仍誤記為張蘇所有，此為顯然登記錯
      誤，應依土地法第六十九條規定辦理更正登記，其錯誤責
      任歸屬係屬被告所為，自應由被告自行簽請報核更正，其
      不自行簽請更正登記，而把責任推給利害關係人即原告，
      原告對於系爭土地登記錯誤何責任之有？既無責任，則無
      義務依土地登記規則第三十四條第一項規定申請，訴願決
      定機關更加誤會為原告應依土地登記規則第三十四條第一
      項規定提出申請，並認為申請登記之文件尚屬有間。故被
      告及訴願決定機關誤認原告應依土地登記規則第三十四條
      之規定申請，顯然違背土地法第六十九條之規定。
（五）系爭土地於三十五年土地總登記時並無列入公告，原告如
      何提出異議，被告既未將系爭土地依法公告，原告占有權
      利至今仍未喪失，自不適用最高法院五十年台上字第一四
      二號之判例。又按民法物權編施行法第七條規定：「民法
      物權編施行前占有不動產而具備民法第七百六十九條或第
      七百七十條之條件者，自施行之日起，得請求登記為所有
      人。」係指民法物權編施行之日登記機關已設立者而言，
      若施行之日登記機關尚未設立，依民法物權編施行法第八
      條規定：「依法得請求登記為所有人者，如第三條第一項
      所定之登記機關尚未設立，於得請求登記之日，視為所有
      人。」民法物權編及其施行法於三十四年十月二十五日臺
      灣光復時始施行於臺灣，而登記機關於三十五年四月二十
      九日土地法公布後始設立，本件因民法物權編施行之日登
      記機關尚未設立，張國安依法應視為所有人，自不適用民
      法物權編施行法第七條之規定及最高法院六十五年台上字
      第一七０九號判例。
（六）原告之先父為張國安，張國安之母為張陳險，母子孫三代
      同堂同居一家共同生活，有原告及原告先父張國安、先祖
      母張陳險戶籍資料可稽，三代均世居於系爭土地上，且張
      陳險係為張國安以所有之意思而占有張蘇共有部分後，
      口頭將占有事實傳給張國安，張國安亦知持續占有事實口
      頭傳給原告，數十年張蘇部分之稅賦亦由張國安及其後
      代即原告繳納，如果沒有占用土地事實之利益，誰願付出
      代價繳納張蘇共有部分之稅賦等義務？張陳險於三十四
      年十一月九日死亡時，原告雖僅四歲（三十一年八月二十
      四日生），惟原告先父張國安是時年滿二十八歲，又先父
      張國安於八十九年四月十九日死亡，原告當時年滿五十九
      歲，母子孫三代同堂同居一家於系爭土地上，原告當然知
      悉「出生前他人行為上之事實及生前人共有係以所有意思
      」，原告占有事實代代相傳從未間斷，自毋庸疑。
（七）綜上所述，被告認事用法顯有違誤，致原告無法取得所有
      權受到損害，爰請求判決如訴之聲明。
二、被告答辯理由略謂：
（一）查嘉義縣鹿草鄉○○段二八二之九地號於八十五年九月二
      十三日分割自二八二之二地號；二八二之八地號（重測後
      為鹿北段一二五八地號）於八十五年七月二十四日分割自
      二八二之六地號，二八二之六地號於八十三年四月一日分
      割自二八二之一地號。經查二八二之一及二八二之二地號
      於日據時期登記簿記載共有權人張蘇持分六分之二，總
      登記登記簿至目前之電腦登記資料除鹿北段一二五八地號
      徵收登記為鹿草鄉所有外，系爭一二五六、一二六一地號
      土地仍登記共有權人為張蘇所有三分之一，與日據時期
      登記資料均相符，並無登記或轉載錯誤之情事。
（二）原告陳情時所提出之戶籍謄本僅能證明張陳險、張國安與
      張蘇等均同設籍於該筆土地上之建物，且僅為其身份及
      住址之佐證，不能證明共有人張國安對另一共有人張蘇
      之持分有以行使所有權之意思而占有該土地。按時效取得
      所有權者，除在客觀上有和平占有他人未登記之不動產外
      ，尚須主觀上有行使所有權之意思而占有。依土地登記簿
      所載，日據時期即由張國安與張蘇等共有，張國安之母
      張陳險非共有權人，原告謂合併其袓母、父之占有期間計
      算，然需前手主觀上亦有行使所有權之意思而占有者為限
      ，原告於三十一年八月出生，何以知悉其袓母張陳險三十
      四年十一月九日亡及其父張國安自十年二月十一日即以所
      有之意思而占有，而且至三十年二月二十二日已滿二十年
      。原告未出生遂已知出生前他人行為上之事實及生前人其
      占有係以所有之意思？又占有有以無權占有之意思，有以
      所有之意思，有以租賃或借貸之意思，非必皆以行使所有
      權之意思而占有，故主張以行使所有權之意思而占有者，
      應負舉證責任（最高法院六十四年度台上字第二五五二號
      判例、八十四年度台上字第七四八號判決參照）。是以原
      告僅以一紙陳情書及戶籍謄本遂要被告本於職權調查六、
      七十年前相關人員均已死亡情形之事證與其占有之意思為
      何？而逕據將張蘇更正為張國安所有？事實上亦非地政
      事務所之職權。
（三）本省光復後，辦理之土地登記乃為地籍之整理，即地政機
      關為清查土地之一種程序，與物權設定根本不生影響，在
      本省光復前辦畢登記為已取得之權利，既與總登記無關，
      自不因其未依土地法申報登記否認其已取得之權利（最高
      法院六十九年台上字第二八二六號判決）。經查本件張蘇
      在日據時代即已辦畢登記，取得土地所有權，此有土地
      登記簿謄本可稽。撥諸前揭判決意旨，應認為已取得之權
      利與總登記無關，自不能因其未依土地法申報登記，而否
      認其已取得之權利。又人民之財產權應予保障（憲法第十
      五條）。民法物權編施行前依習慣發生之物權為民法及其
      他法律所未規定者，於民法物權編施行後仍有物權之效力
      （最高法院四十三年台上字第二八三號判例）。日據時代
      本省人以書面訂立不動產所有權移轉契約，未為登記仍可
      取得不動產所有權（最高法院三十二年台上字第五七三號
      判例），其已辦理土地登記者，其所有權更不待爭論。本
      省被日本占據期間甚或占據前人民取得之財產，不因本省
      光復而喪失其權利。一國之領土喪失又收復，從無任何國
      家否定人民取得私有財產之效力者，人民在日據時代登記
      取得之土地所有權之效力，何能予以否定？按土地總登記
      乃在未建立土地登記制度之地區辦理土地測量及土地登記
      ，在辦理土地登記前應先辦理地籍測量，然後即辦理土地
      總登記（土地法第三十八條第一項）。依土地法辦理土地
      總登記之地方，自開始登記之日起，法院所辦不動產登記
      ，應即停止辦理，其已經法院為不動產登記之土地，應免
      費予以登記（土地法施行法第十三條），日據時代本省土
      地登記乃由法院辦理，土地權利人及權利範圍甚為明確，
      依上開規定，假設當時地政機關將日據時代登記簿之記載
      過錄於我國土地登記簿上亦無不當，人民已登記之權利不
      能任意否定。本件共有人張蘇於三年九月五日即相續取
      得登記，若其於日據時代死亡，自應由繼承人依日據時代
      臺灣繼承習慣或依臺灣光復初期誤以死者名義辦理總登記
      處理要點辦理。亦或依日據時期共有人死亡無合法繼承人
      者，要由其他共有人繼承，但此種情形仍須於光復前依日
      本民法第一千零五十一條至一千零五十八條所定程序，經
      公示催告確定為無繼承人後其應有部分始歸屬於其他共有
      人（內政部五十八年五月二十七日台內地字第三一六五八
      六號函、司法行政部五十八年四月二十四日台（五十八）
      函民決字第三二０七號函）。
（四）縱如原告主張其先父張國安於臺灣省光復前已依時效取得
      所有權，是依民法物權編施行法第八條規定，視為所有人
      ，即依法取得所有權。惟查最高法院五十年台上字第一四
      二號判例：「上訴人於臺灣省光復時，縱以已具備民法第
      七百六十九條之要件，自光復之日起得請求登記為所有人
      ，然上訴人既未依土地法第五十四條聲請為所有權之登記
      ，亦未於公告期間內提出異議，依同法第六十條之規定，
      亦已喪失其占有之權利，何能請求塗銷被上訴人之登記，
      及確認其所有權存在。」；六十五年台上字第一七０九號
      判例：「民法物權編施行前占有他人之不動產而具備民法
      第七百六十九條或七百七十條之條件或七百七十條之條件
      者，依民法物權編施行法第七條之規定，僅自民法施行之
      日起，取得請求登記為所有人或他物權人之請求權而已，
      並非當然取得該不動產之所有權或他物權。」本件原告申
      請系爭土地以時效取得為由更正登記張國安應有部分三分
      之一，是否具備民法第七百六十九條不動產所有權取得時
      效之要件，揆諸前揭規定及判例，原告非訴請普通民事法
      院請求塗銷張蘇之所有權登記，經法院判決塗銷確定者
      ，再憑確定判決申請登記，方為正辦。另原告指稱本件已
      依占有時效取得所有權，係以對物有事實管領之力而取得
      所有權，並非法律關係，純屬行政機關轉載錯誤，自不受
      更正同一性之限制云云。查申請更正登記應以不改變原登
      記所示之法律關係及妨害登記之同一性為要件，此揆諸首
      揭最高行政法院四十八年判字第七十二號判例意旨自明。
      查原告所聲請之更正登記，名為更正登記，實係就登記所
      示之私法關係，有所爭執，況且本件系爭土地於日據時期
      既已辦理登記有案，與目前總登記之登記簿記載共有權人
      張蘇應有部分三分之一資料亦已皆相符，是本件即無更
      正登記之適用可言。從而，被告函復請原告依土地登記規
      則第三十四條規定檢附登記申請書、登記原因證明文件等
      足資證明文件逕向被告辦理之處分，自屬有據。
（五）本件系爭土地標示重測前嘉義縣鹿草鄉○○段二八二、二
      八二之一、二八二之二地號等三筆土地，據總登記申報書
      所載由部分共有人張國安六分之一、張氏恨六分之二申報
      ，申報書審查意見欄記載：「未申報之其他共有人張蘇
      六分之二、張清涼六分之一」，嗣於總登記土地登記簿所
      有權部權利人記載：「張清涼等肆名」，共有人名簿記載
      ：「張蘇三分之一、張清涼六分之一、張國安六分之一
      、張氏恨三分之一」登記人員亦均有蓋章，現今針對總登
      記申報及登記不同之疑義，經被告於九十四年十一月二十
      一日以嘉上地一字第０九四０００六四０七號函層報奉內
      政部九十四年十二月五日內授中辦地字第０九四００五五
      六五四號函釋：「按『土地法施行前，業經辦竣土地登記
      之地區，在土地法施行後，於期限內換發土地權利書狀，
      並編造土地登記總簿者，視為已依土地法辦理土地總登記
      。』為土地法施行法第十一條所明定。」又依內政部七十
      四年七月十七日七十四台內地字第三二二五二八號函：「
      臺灣地區辦理土地總登記後，日據時期之土地登記簿即停
      止適用，所有土地權利均應以現土地登記之記載為準．．
      ．」。本件張蘇其權利書狀字號為鹿草字第一五一四九
      、一五一五二號。故其若未於土地總登記時辦理申報，依
      據上開規定，其土地權利之登記仍然有效。
（六）綜上所述，原告請求為無理由，請依法駁回原告之訴。
　　理　由
一、按「登記人員或利害關係人，於登記完畢後，發現登記錯誤
    或遺漏時，非以書面聲請該管上級機關查明核准後，不得更
    正。」「土地法第六十八條第一項及第六十九條所稱登記錯
    誤，係指登記事項與登記原因證明文件所載內容不符者；所
    稱遺漏，係指應登記事項而漏未登記者。」分別為土地法第
    六十九條、土地登記規則第十三條所明定。又「土地登記完
    畢後，利害關係人發見登記錯誤時，固得依土地法第六十九
    條之規定，以書面聲請登記該管上級機關，查明核准更正。
    但此種登記錯誤之更正，應以不妨害原登記之同一性者為限
    。若登記人以外之人，對登記所示之法律關係有所爭執，則
    應訴由司法機關審判，以資解決，殊非可以依上述規定，聲
    請更正登記，以變更原登記之法律關係。」最高行政法院著
    有四十八年判字第七十二號判例可資參照。而所謂「不妨害
    原登記之同一性」，乃指更正登記後，登記事項所示之法律
    關係，應與原登記者相同，否則不得變更，故登記之更正，
    有無妨害原登記之同一性，須視更正後與原登記者，是否為
    同一土地或建物，或同一權利種類及同一登記名義人，為衡
    斷之標準。次按「申請登記，除本規則另有規定外，應提出
    下列文件：一、登記申請書。二、登記原因證明文件。三、
    已登記者，其所有權或他項權利證明書。四、申請人身分證
    明。五、其他由中央地政機關規定應提出之證明文件。」「
    登記人員或利害關係人於登記完畢後，發現登記錯誤或遺漏
    時，應申請更正登記。登記機關於報經上級地政機關查明核
    准後更正之。」土地登記規則第三十四條第一項、第一百三
    十四條第一項分別定有明文。
二、經查，原告於民國九十四年一月十七日向被告申請坐落嘉義
    縣鹿草鄉○○段一二五六、一二六一地號二筆土地（下稱系
    爭土地），於民國七年由張蘇、張國安、張清涼等三人共
    有，惟共有人張蘇於民國十年二月十一日死亡絕戶，其共
    有物使用部分即由原告之先父張國安及其被繼承人張陳險以
    所有意思占有使用，是張國安於民國（下同）三十四年十二
    月二十五日臺灣光復前即已依時效取得所有權，乃請被告依
    職權將共有人張蘇應有部分三分之一辦理更正登記為張國
    安所有。案經被告以九十四年二月五日嘉上地一字第０九四
    ００００三七三號函復原告以：「請依土地登記規則第三十
    四條規定檢附登記申請書、登記原因證明文件、所有權狀、
    身分證明等足資證明文件逕向本所辦理。」等語，予以否准
    。原告復於九十四年二月二十五日向被告陳請辦理前開土地
    更正登記，被告又以九十四年三月八日嘉上地一字第一一二
    六號函復原告略謂：「仍請依本所九十四年二月五日嘉上地
    一字第０九四００００三七三號函辦理。」等情，業經兩造
    陳明在卷，並有原告陳情書、被告九十四年二月五日嘉上地
    一字第０九四００００三七三號函及九十四年三月八日嘉上
    地一字第一一二六號函等附卷可稽，足堪認定。
三、本件原告主張系爭土地有登記錯誤之情形，無非係以共有人
    張蘇之應有部分三分之一，原告之先父張國安於臺灣光復
    前已依時效取得所有權，是依民法物權編施行法第八條規定
    ，視為所有人，即依法取得所有權。臺灣光復後辦理土地總
    登記時，登記人員誤將已死亡無權利能力之張蘇錯誤登載
    於總登記之登記簿，此屬行政機關之轉載錯誤，自不受更正
    同一性之限制，被告應依職權辦理更正登記云云，為其論據
    ，惟查：
（一）按地政機關對於土地權利人或利害關係人申請登記事項，
      依前揭土地登記規則之規定，登記機關對於實體上之權利
      、義務，固無實質之審查權，然仍應依土地登記規則之相
      關規定為登記，且對於申請人所提出之申請與相關之資料
      是否相符，仍有形式上之審查權。本件原告於九十四年一
      月十七日以原告之先父張國安於臺灣光復前即符合所有權
      取得時效之規定，請求被告依職權辦理更正登記，將張蘇
　　　應有部分三分之一更正為張國安應有部分三分之一，且
      檢附張蘇、張國安及其被繼承人張陳險等人之戶籍謄本
      等文件，惟原告所提出申請登記之文件，核與上開土地登
      記規則第三十四條第一項之證明文件，尚屬有間；是被告
      函復原告請依土地登記規則第三十四條第一項規定檢附登
      記申請書、登記證明文件等足資證明文件逕向被告辦理，
      於法並無不合。
（二）次按土地法第六十九條之規定，係於無礙登記同一性之範
      圍內所為之更正登記。亦即地政機關依法應據登記原因證
      明文件為翔實正確之登記，至登記以外之人，對登記所示
      之法律關係有所爭執時，應由司法機關審判，並非得由地
      政機關逕為權利歸屬之判斷。是以申請更正登記應以不改
      變原登記所示之法律關係及妨害登記之同一性為要件，此
      揆諸前揭最高行政法院四十八年判字第七十二號判例自明
      。查系爭土地於三十五年辦理土地總登記時，土地登記簿
      記載共有人為張蘇、張清涼、張國安及張恨等四人，五
      十六年九月八日原告因買賣成為共有人，系爭土地遂變更
      為張蘇、張清涼及原告所共有，此有土地登記簿及共有
      人名簿附卷可稽，是系爭土地登記簿既記載張蘇為共有
      人，而原告申請更正登記所記載之權利人則為原告之先父
      張國安，是原告申請登記之事項，顯與登記簿不符，已妨
      害原登記之同一性，至為明確。況且原告主張依時效取得
      申請之更正登記，名為更正登記，實係就登記所示之私法
      關係有所爭執，自不得依土地法第六十九條之規定而為更
      正登記，以改變原登記所示之法律關係，而妨害原登記之
      同一性。是原告主張本件屬於更正登記之範疇，被告應依
      職權逕為更正登記云云，自不可採。
（三）又土地法固於十九年六月三十日公布，惟臺灣因當時為日
      本人所統治，故於光復前並未施行該法。然按「臺灣省因
      日據時期曾經辦理不動產之登記，故光復後所舉辦之總登
      記，應就原來登記簿土地台帳及權利憑證之狀態為之，此
      就臺灣省土地權利憑證繳驗及換發權利書狀辦法及台灣地
      籍釐整辦法各項規定觀之，亦甚了然。」此有最高行政法
      院四十六年判字第六十四號判例可稽。因此，國民政府於
      十九年公布土地法時，臺灣為日本人所統治，人民無從依
      該該法向國民政府辦理土地總登記，惟日據時期日本人已
      在臺灣辦理不動產登記，故光復後，政府並未否定日據時
      期之土地登記，並立即訂定「臺灣省土地權利憑證繳驗及
      換發權利書狀辦法」、「臺灣地籍釐整辦法」、「臺灣省
      土地權利清理辦法」等相關法令，命臺灣人民繳驗日據時
      期之登記憑證，經審理公告無異議後，換發土地所有權狀
      或他項權利證明書，並編造登記簿，前項換發土地權利書
      狀，只收權利書狀費、免繳登記費，依此規定換發土地權
      利書狀之地區，視為已依照土地法辦理總登記，此觀前述
      法令之相關規定自明。足見，臺灣光復後辦理之土地總登
      記，應屬清查、整理並確認原登記之性質，並非否認日據
      時期之原登記效力，而全盤另行重新創設新登記效力之性
      質。查系爭土地重測前分別為嘉義縣鹿草鄉○○段二八二
      之六、二八二之九地號，其中二八二之九地號土地於八十
      五年九月二十三日分割自二八二之二地號；二八二之六地
      號土地於八十三年四月一日分割自二八二之一地號。而二
      八二之一及二八二之二地號於日據時期登記簿記載共有權
      人張蘇持分六分之二，又重測前嘉義縣鹿草鄉○○段二
      八二、二八二之一、二八二之二地號等三筆土地據總登記
      申報書所載由部分共有人張國安六分之一、張氏恨六分之
      二申報，申報書審查意見欄記載：「未申報之其他共有人
      張蘇六分之二、張清涼六分之一」，嗣於總登記土地登
      記簿所有權部權利人記載：「張清涼等肆名」，共有人名
      簿記載：「張蘇三分之一、張清涼六分之一、張國安六
      分之一、張氏恨三分之一」，有日據時期土地登記簿謄本
      、臺灣省土地關係人繳驗憑證申報書及臺南縣共有人名簿
      附於本院卷可稽，是以系爭土地之應有部分既於日據時期
      即登記為張蘇所有，揆諸前揭說明，其已取得之權利，
      殊與地籍整理無關，自不因其未依台灣省地籍釐整辦法申
      報登記，而否認其已取得之權利（最高法院四十三年台上
      字第二八三號判例參照）。則張蘇既於生前，具有權利
      能力時，依日據時期之規定，就系爭土地應有部分辦妥保
      存登記，地政機關所為之總登記，既為原登記之確認性質
      ，自不因此時張蘇已死亡，即認嗣後之此項登記為無效
      或違法。原告主張此項光復後之總登記為錯誤，自屬誤會
      ，殊無可採。
四、綜上所述，本件原告之主張，均不足採，被告所為處分核無
    違誤，訴願決定予以維持，亦無不合，原告起訴請求撤銷訴
    願決定及原處分，並訴請被告應就嘉義縣鹿草鄉○○段一二
    五六及一二六一地號土地共有人張蘇應有部分三分之一，
    更正塗銷登記為共有人張國安應有部分三分之一，為無理由
    ，應予駁回。又本件事證已明，兩造其餘攻擊防禦方法，核
    與判決結果不生影響，爰不再逐一論述，併此敘明。
據上論結，本件原告之訴為無理由，依行政訴訟法第二百條第二
款、第九十八條第三項前段，判決如主文。
中　　華　　民　　國　九十四　年　 十二 　月　二十七  日
                  第一庭審判長法  官　呂佳徵
                              法  官　蘇秋津
                              法  官  林勇奮
以上正本係照原本作成。
如不服本判決，應於判決送達後二十日內向本院提出上訴書狀，
其未表明上訴理由者，應於提起上訴後二十日內向本院提出上訴
理由書（須按對造人數附繕本）；如於本判決宣示或公告後送達
前提起上訴者，應於判決送達後二十日內補提上訴理由書（須附
繕本）。未表明上訴理由者，逕以裁定駁回。
提起上訴應預繳送達用雙掛號郵票七份（每份三十四元）。
中　　華　　民　　國　九十四　年　 十二 　月　二十七  日
　　　　　　　　　　　　　　　書記官　涂瓔純
